臺灣苗栗地方法院刑事判決
111年度交訴字第15號
公  訴  人  臺灣苗栗地方檢察署檢察官
被      告  徐永貴


上列被告因過失致死等案件，經檢察官提起公訴（110年度偵字
第519號），被告於準備程序中就被訴事實為有罪之陳述，經本
院裁定進行簡式審判程序，判決如下：
    主  文
徐永貴犯過失致人於死罪，處有期徒刑貳年肆月。
    理  由
一、犯罪事實
　　徐永貴於民國109年9月1日下午1時30分許，駕駛車牌號碼00
    0-0000號營業貨運曳引車（附掛營業半拖車89-CM號，下稱
    本案甲車），沿苗栗縣苑裡鎮臺61線（西部濱海快速公路）
    由北向南方向行駛，行經苗栗縣苑裡鎮臺61線南下130.8公
    里處時，應注意半聯結車裝載之總聯結重量，不得超過曳引
    車及半拖車核定之總聯結重量，且行車速度，應依速限標誌
    或標線之規定，汽車行駛於快速公路，不得在路肩上行駛，
    又汽車行駛時，駕駛人應注意車前狀況，並隨時採取必要之
    安全措施，而依當時天候晴、日間自然光線、柏油路面乾燥
    、無缺陷、無障礙物、視距良好等，並無不能注意之情事，
    疏未注意，超載重量約66,630公斤之土方（限重37,000公斤
    ），並以時速約80公里之車速超速行駛，亦未注意車前狀況
    ，右偏跨行路面邊線，適因交通部公路總局第二區養護工程
    處（下稱公路總局二工處）與新明營造有限公司（下稱新明
    營造公司）就「109年度苗栗段快速道路台61、台72線路容
    清理及事故處理工作」移動性公路沿線垃圾撿拾及清理（含
    運棄）工作，簽訂工程承攬契約，復由新明營造公司與自然
    生技景觀有限公司（下稱自然生技公司），就上開契約中公
    路路面清掃、垃圾撿拾及清理工作，簽訂承攬契約，由自然
    生技公司執行上開路段公路路面清掃、垃圾撿拾及清理工作
    ，遂由自然生技公司員工甘興得、邱永正步行，徐源享駕駛
    車牌號碼000-0000號自用小貨車（下稱本案丙車），於上開
    路段路肩從事掉落物撿拾作業，並由新明營造公司員工練錫
    明駕駛車牌號碼0000-00號自用小貨車（工程標誌車，下稱
    本案乙車），於上開路段路面邊線執行施工警戒，徐永貴駕
    駛本案甲車超速行駛至上開路段，不慎自後方追撞練錫明所
    駕駛警示（閃光）燈閃爍之本案乙車，致本案乙車推撞於路
    肩右側從事路容清潔作業之施工人員甘興得、邱永正，並碰
    撞路肩護欄，本案甲車再往前追撞同向前方徐源享所駕駛之
    本案丙車（涉犯過失傷害罪嫌部分，未據告訴），致甘興得
    因而受有頭部軀幹嚴重外傷破碎之傷害，邱永正因而受有頭
    胸腹部嚴重外傷合併多發骨折、顏面軀幹變形之傷害，甘興
    得、邱永正均因前揭傷勢造成創傷性休克而當場死亡，練錫
    明則因而受有額頭擦傷、右側前胸壁挫擦傷、右腹壁挫擦傷
    、右臀部挫傷、右側膝部挫擦傷、右側上臂、手肘、前臂擦
    傷、右側小腿挫擦傷、右側踝部挫擦傷之傷害（涉犯過失傷
    害罪嫌部分，業經撤回告訴）。徐永貴於事故發生後即停留
    在現場，並於未經有偵查犯罪職權之機關或公務員發覺前，
    主動向據報到場處理之苗栗縣警察局通霄分局通霄派出所警
    員表明其為肇事者及肇事經過。
二、證據標目
　‧被告於本院準備程序及審理中之自白
　‧被告之警詢筆錄、偵訊筆錄
　‧證人邱太俊之偵訊筆錄
　‧證人甘慧婷之警詢筆錄、偵訊筆錄
　‧證人陳佳欣之警詢筆錄
　‧證人徐源享之警詢筆錄、偵訊筆錄
　‧證人練錫明之警詢筆錄
　‧處理相驗案件初步調查報告暨報驗書
　‧相驗筆錄
　‧相驗屍體證明書
　‧檢驗報告書
　‧相驗照片
　‧車輛詳細資料報表
　‧肇事車輛行車紀錄紙
　‧地磅記錄單
　‧舉發違反道路交通管理事件通知單
　‧道路交通事故現場圖
　‧道路交通事故調查報告表㈠㈡
　‧警員職務報告
　‧刑案現場勘察報告
　‧勘察採證同意書
　‧交通部公路總局新竹區監理所竹苗區車輛行車事故鑑定會鑑
    定意見書
　‧交通部公路總局第二區養護工程處苗栗工務段109年12月17日
    二工苗段字第1090137447號函及其附件
　‧重大職業災害檢查報告書
　‧道路交通事故照片
　‧現場勘察照片、監視器錄影畫面擷圖、行車紀錄器錄影畫面
    擷圖
三、事實認定之補充說明
　㈠按聯結車輛之裝載，應依下列規定：一、半聯結車裝載之總
    聯結重量，不得超過曳引車及半拖車核定之總聯結重量；行
    車速度，依速限標誌或標線之規定；汽車行駛時，駕駛人應
    注意車前狀況及兩車並行之間隔，並隨時採取必要之安全措
    施；汽車行駛於快速公路，不得在路肩上行駛，道路交通安
    全規則第81條第1款、第89條第1項第7款、第93條第1項前段
    、第94條第3項前段，高速公路及快速公路交通管制規則第9
    條第1項第2款分別定有明文。
　㈡本件交通事故發生地點為苗栗縣苑裡鎮臺61線（西部濱海快
    速公路）南下130.8公里處外側車道，同路段行車速限為時
    速60公里，有道路交通事故現場圖、道路交通事故調查報告
    表㈠、道路交通事故照片、監視器錄影畫面擷圖存卷可憑，
    則被告應注意半聯結車裝載之總聯結重量，不得超過曳引車
    及半拖車核定之總聯結重量；行車速度，應依速限標誌或標
    線之規定；汽車行駛於快速公路，不得在路肩上行駛；汽車
    行駛時，駕駛人應注意車前狀況，並隨時採取必要之安全措
    施，而依卷附道路交通事故調查報告表㈠及道路交通事故照
    片等件所示，當時天候晴、日間自然光線、柏油路面乾燥、
    無缺陷、無障礙物、視距良好等狀況，客觀上並無不能注意
    之情事，被告卻疏未注意上開狀況，超載重量約66,630公斤
    之土方，並以時速約80公里之車速超速行駛，亦未注意車前
    狀況，右偏跨行路面邊線，所駕駛之本案甲車自後方追撞本
    案乙車，致本案乙車推撞於路肩右側從事路容清潔作業之被
    害人甘興得、邱永正，並碰撞路肩護欄，另本案甲車再往前
    追撞本案丙車，堪認被告就本件交通事故之發生，確有過失
    甚明。
　㈢又本件經交通部公路總局新竹區監理所竹苗區車輛行車事故
    鑑定會鑑定意見認：「一、徐永貴駕駛僅懸掛一面號牌之營
    業貨運曳引車後拉超載土方之營業半拖車，超速行駛又未充
    分注意車前狀況致右偏跨行路面邊線撞擊前方施工（警戒）
    之車輛，為肇事原因。二、施工單位派遣練錫明駕駛自用小
    貨車與徐源享駕駛自用小貨車及施工人員甘興得、邱永正，
    在快速公路執行施工勤務，被後方駛至之車輛追（推）撞，
    無肇事因素。但施工警戒標誌車後方未塗繪橙白相間山形斜
    紋及施工（警戒）車輛執行路肩移動性施工占用車道行進有
    違規定」（相397卷第276頁），亦同上認定。
　㈣而被告因本件過失行為，致甘興得、邱永正因而受有犯罪事
    實欄所載傷害，並均因前揭傷勢造成創傷性休克而當場死亡
    ，亦有相驗屍體證明書、檢驗報告書等件存卷足稽，是被告
    之過失行為與甘興得、邱永正死亡之結果間，均具有相當因
    果關係，至為灼然。
四、法令之適用
　㈠罪　　名　　　過失致人於死罪
　㈡處罰條文　　　刑法第276條
　㈢科刑上一罪　　刑法第55條
　　　　　　　　　（被告以一行為同時侵害甘興得、邱永正之
                  生命法益，係以一行為觸犯數罪名，為同種
                  想像競合犯，應依上開規定，論以一罪而以
                  過失致人於死罪所定之刑處斷。）
　㈣自首減輕　　　刑法第62條前段
五、量刑理由
　㈠本件為被告因過失駕駛行為而發生道路交通事故致人於死之
    案件。被告為職業駕駛人，駕駛本案甲車，疏未遵守高速公
    路及快速公路交通管制規則、道路交通安全規則，違反注意
    義務，超載並超速行駛，亦未注意車前狀況，右偏跨行路面
    邊線，追撞本案乙車，致本案乙車推撞甘興得、邱永正，肇
    致本件交通事故發生，可認被告對於安全駕駛之規範意識顯
    有不足。甘興得、邱永正均因本件交通事故，受有前揭傷害
    當場死亡，遺體因車輛高速猛烈撞擊而嚴重破損，寶貴生命
    驟然逝去，對於被害人之遺族造成難以彌補之傷痛，並考量
    被告迄未取得告訴人等之諒解或與其等達成和解，被害人家
    屬之處罰感情迄今猶為峻烈（本院卷第119至120頁），自屬
    當然。
　㈡另衡諸本件交通事故之肇事原因、被告過失程度，則被告為
    肇事因素，甘興得、邱永正對本件事故均無從防範，亦無任
    何過失，無肇事因素等情，則被告之行為責任，在同類型事
    案中，並無格外從輕斟酌之事由，不得不謂應屬中度並略為
    向上修正之範疇。
　㈢惟考量被告犯後坦承犯行之態度，自述所受教育程度為國中
    畢業，案發前從事司機工作，案發後無工作，與胞弟同住，
    經濟來源仰賴胞弟，並就其身體狀況提出診斷證明書1份附
    卷為佐，爰以行為人之責任為基礎，並審酌上開各情等一切
    情狀，量處如主文所示之刑。
六、不另為不受理之諭知部分
　㈠公訴意旨另以：被告前揭行為，致練錫明因而受有額頭擦傷
    、右側前胸壁挫擦傷、右腹壁挫擦傷、右臀部挫傷、右側膝
    部挫擦傷、右側上臂、手肘、前臂擦傷、右側小腿挫擦傷、
    右側踝部挫擦傷之傷害，因認被告亦涉犯刑法第284條前段
    之過失傷害罪嫌等語。
　㈡按告訴乃論之罪，告訴人於第一審言詞辯論終結前，得撤回
    其告訴；其告訴經撤回者，應諭知不受理之判決；並得不經
    言詞辯論為之，刑事訴訟法第238條第1項、第303條第3款、
    第307條分別定有明文。
　㈢經查，本件被告被訴過失傷害部分，經檢察官提起公訴，認
    被告係涉犯刑法第284條前段之過失傷害罪嫌，依同法第287
    條前段規定，須告訴乃論。茲練錫明已與被告達成調解，並
    於本院辯論終結前之111年4月7日具狀撤回告訴等情，此有
    本院111年度司刑移調字第63號調解筆錄、刑事聲請撤回告
    訴狀各1份在卷可稽，揆諸前揭說明，此部分既經合法撤回
    告訴，法院應諭知不受理之判決。惟起訴意旨既認被告此部
    分若成立犯罪，與前揭論罪科刑之部分，有想像競合犯之裁
    判上一罪關係，爰不另為不受理之諭知，併此敘明。
據上論斷，依刑事訴訟法第273條之1第1項、第299條第1項前段
，判決如主文。
本案經檢察官彭郁清提起公訴，檢察官蕭慶賢到庭執行職務。
中　　華　　民　　國　　111 　年　　7 　　月　　21　　日
　　　　　　　　　刑事第一庭　法　官　高御庭
以上正本證明與原本無異。
如不服本判決應於收受送達後20日內向本院提出上訴書狀，並應
敘述具體理由；其未敘述上訴理由者，應於上訴期間屆滿後20日
內向本院補提理由書（均須按他造當事人之人數附繕本）「切勿
逕送上級法院」。告訴人或被害人如對於本判決不服者，應具備
理由請求檢察官上訴，其上訴期間之計算係以檢察官收受判決正
本之日期為準。
中　　華　　民　　國　　111 　年　　7 　　月　　21　　日
　　　　　　　　　　　　　　　書記官　林怡芳
附錄本案論罪科刑法條全文：
中華民國刑法第276條
（過失致死罪）
因過失致人於死者，處5年以下有期徒刑、拘役或50萬元以下罰
金。